【裁判字號】    97,訴,6248
【裁判日期】    980624
【裁判案由】    侵權行為損害賠償
【裁判全文】
臺灣臺北地方法院民事判決              97年度訴字第6248號
原      告  乙○○
                        樓
訴訟代理人  李樂濟律師
被      告  翊德實業股份有限公司
兼法定代理  甲○○
人
訴訟代理人  簡榮宗律師
            朱峻賢律師
            陳柏乾律師
上列當事人間侵權行為損害賠償事件事件，本院於中華民國98年
5月27日言詞辯論終結，判決如下：
    主  文
原告之訴駁回。
訴訟費用由由原告負擔。
    事實及理由
壹、程序部分：
    按訴狀送達後，原告不得將原訴變更或追加他訴，但被告同
    意者，原告得將原訴變更或追加他訴。民事訴訟法第255 條
    第1項第1款定有明文。本件原告原起訴請求(一)被告應連帶給
    付新台幣（下同）250,000元，及自民國92年8月13日起至清
    償日止按年息百分之五計算之利息。(二)被告應提出自92年度
    起至97年度止之營業報告書、財務報表及股東會議記錄，並
    按250,000元股權比例分派盈餘予原告。嗣於98年1月16日以
    書狀更正聲明為：(一)被告應連帶給付250,000元，及自起訴
    狀繕本送達翌日起至清償日止按年息百分之五計算之利息。
    (二)被告應連帶給付253,970元，及其中150,000元自95年3月
    31日起，103,970元自96年2月12日起，均至清償日止按年息
    百分之五計算之利息。核其訴之聲明變更追加，經被告同意
    請求內容調整並減縮、追加應受判決事項聲明，揆諸首揭說
    明，應予准許，合先敘明。
貳、實體部分：
一、原告起訴主張：
  (一)其應被告甲○○邀請出資入股被告翊德實業股份有限公司（
    下稱翊德公司），而於92年8月13日將50萬元匯款至上海商
    業銀行永和分行被告翊德公司籌備處帳戶，為被告翊德公司
    發起人股東，股權應為50萬元。惟自92年8月15日被告翊德
    公司設立迄今，從未召開股東會議並通知原告參加，亦未依
    章程規定按年提出營業報告書及財務報表，經原告97年4月
    間向主管機關申請抄錄被告公司變更登記表、股東名冊、章
    程等資料，始發現被告公司登記實收資本為275萬元，詎原
    告登記股權竟為25萬元，嗣經其函告被告甲○○請求分派被
    告翊德公司盈餘，並提出歷年營業報告書、財務報表及股東
    會議記錄，且說明原告股權僅登記25萬元之原因未果。核被
    告甲○○所為，係屬侵占原告股款25萬元（下稱系爭25萬元
    ），且致原告受有應分配而未分配盈餘253,970元之損害，
    爰依民法第184條第1項、第28條規定請求被告連帶負侵權行
    為責任云云。並聲明：被告應連帶給付250,000元，及自
    起訴狀繕本送達翌日起至清償日止按年息百分之五計算之利
    息。被告應連帶給付253,970元，及其中150,000元自95年
    3 月31日起，103,970元自96年2月12日起，均至清償日止按
    年息百分之五計算之利息。
  (二)對被告抗辯之陳述：
    被告甲○○於被告翊德公司成立時為發起人而非公司負責人
    ，豈能擅自決定股東繳納之款項為投資股款或為公司借款。
    又被告甲○○函覆原告之存證信函中亦未主張原告投資款項
    中25萬元為公司借款。且依被告翊德公司所提供之資產負債
    表及損益表，95、96年度並無列載股東往來（即公司對股東
    借款），被告翊德公司於95年3月31日及96年2月12日匯款15
    萬元及103,970元予原告，實屬盈餘分配，並非被告翊德公
    司對原告清償借款債務。
二、被告則以：被告翊德公司成立之初，各股東間即議定資本額
    為275萬元，並以此金額為公司章程及股東名簿之總額。原
    告匯款至被告翊德公司之50萬元中，其25萬元為其投資額，
    另外25萬元則係被告向原告之借款，作為支付被告公司開辦
    費、週轉金等事物之用。且被告已於95年3月31日及96年2月
    12日匯款150,000元及103,970元予原告，將此部分借款全數
    償還予原告。況於被告公司設立登記之初，原告為任職郵局
    之公務員，依公務員服務法第13條之規定，其投資總額不得
    超過其投資公司資本額之百分之十，被告公司資本額既為
    275萬元，則原告豈非明知而違法。又所謂暫收款、應付帳
    款或股東往來均屬於會計科目之一種，不因為資產負債表中
    股東往來科目之疑義，即否定前述被告主張股東借款以供被
    告公司之週轉之事實。是故，被告甲○○並無侵吞原告款項
    之情等語。並聲明：(一)原告之訴駁回。(二)如受不利益判決，
    願供擔保請准宣告免為假執行。
三、查原告於92年8月13日匯款50萬元予被告翊德公司，原告登
    記於被告翊德公司之股權為25萬元，又被告翊德公司、甲○
    ○分別於95年3月31日及96年2月12日匯款15萬元及103,970
    元予原告等情，業據兩造分別提出郵政跨行匯款申請書、被
    告翊德公司登記登記表、股東名冊、章程影本及銀行匯款單
    等件在卷可稽（分見本院卷第4頁至第8頁、第21頁至第22頁
    ），復為兩造所不爭執，堪信為真實。
四、原告主張其投資被告翊德公司之股款金額為50萬元，被告甲
    ○○侵占其中25萬元云云，為被告所否認，並以前揭情詞置
    辯，是兩造之爭點厥為：(一)系爭之25萬元為股款或借款？(二)
    被告匯款予原告之15萬元及103,970元為清償借款或盈餘分
    配？茲分述如下：
  (一)按當事人主張有利於己之事實者，就其事實有舉證之責任，
    民事訴訟法第277條定有明文。次按民事訴訟如係由原告主
    張權利者，應先由原告負舉證之責，若原告先不能舉證，以
    證實自己主張之事實為真實，則被告就其抗辯事實即令不能
    舉證，或其所舉證據尚有疵累，亦應駁回原告之請求（最高
    法院著有17年上字第917號判例可資參照）。原告主張系爭
    25萬元為原告投資被告翊德公司之股款云云，為被告所否認
    ，參諸前開法條及最高法院判例意旨，原告應就系爭25萬元
    為原告投資被告翊德公司之股款之事實舉證證明之。
  (二)經查，原告主張其於92年8月13日匯款50萬元予被告翊德公
    司，被告翊德公司之登記原告股權為25萬元等情，業據其提
    出郵政跨行匯款申請書、被告翊德公司登記表、股東名冊、
    章程影本在卷可稽（見本院卷第4頁至第8頁），復為被告所
    不爭執，堪信為真實，業如上述。
  (三)原告主張系爭25萬元為其投資被告翊德公司之股款云云，雖
    提出其與被告甲○○往來之存證信函為憑，而以原告曾以存
    證信函詢問被告甲○○：為何其股權登記僅25萬元等語，被
    告甲○○所函復之存證信函中未否認上情，以證明其上開主
    張云云。
  (四)惟查，原告上開所稱其與被告甲○○往來之存證信函內容分
    別略為：「寄件人：乙○○... 主旨：請台端於97年6月13
    日前分派翊德實業股份有限公司96年度盈餘予本股東，
    ..... 請查照。說明：1.緣本人應台端請託投資於92年8月
    13日....，股款為伍拾萬元，....。2.....台端如何被選認
    為董事長？如何經營決策公司業務？.... 本股東之股權為
    何登記為貳拾伍萬元？... 」等語、「寄件人：甲○○...
    (一)本人近日收執前揭存證信函，函中所述內容與事實不符，
    ....。(二)因翊德公司經營狀況不佳，無法進行盈餘分配。
    ..... 」等語，有上開存證信函在卷可稽（分見本院卷第9
    頁至第11頁、第23頁），觀諸上開存證信函，被告甲○○於
    函中說明(一)事項即對原告之存證信函內容予以否認，是尚難
    僅憑上開存證信函遽論被告甲○○承認系爭25萬元為原告投
    資被告翊德公司之股款，原告復未能就系爭25萬元為其投資
    被告翊德公司之股款及被告甲○○侵占該股款等事實舉證以
    實其說，則其主張被告甲○○侵占其股款，應對其負侵權行
    為損害賠償責任，及被告翊德公司應負連帶賠償責任云云，
    均屬無據，要難准許。又原告既未能舉證系爭25萬元為股款
    ，則其主張被告應就此部分為盈餘分配，而應給付原告253,
    970元，亦屬無據，應予駁回。
五、綜上所述，原告未能就系爭25萬元為其投資被告翊德公司之
    股款之事實，舉證以實其說，則其主張被告應連帶返還此部
    分之股款及盈餘，即屬無據，是原告請求被告應連帶給付25
    萬元，及自起訴狀繕本送達翌日起至清償日止按年息百分之
    五計算之利息；被告應連帶給付253,970元，及其中150,000
    元自95年3月31日起，103,970元自96年2月12日起，均至清
    償日止按年息百分之五計算之利息，均無理由，應予駁回。
六、原告之訴既經駁回，其假執行之聲請應併予駁回。
七、本件事證已臻明確，兩造其餘攻擊防禦方法，經審酌後，或
    與本件無涉，或與判決結果不生影響，毋庸一一論列，併此
    敘明。
八、訴訟費用負擔之依據：民事訴訟法第78條。
中    華    民    國    98    年    6     月    24    日
                  民事第二庭    審判長法  官  朱漢寶
                                      法  官  鍾素鳳
                                      法  官  陳雯珊
以上正本係照原本作成。
如對本判決上訴，須於判決送達後20日內向本院提出上訴狀。
中    華    民    國    98    年    6     月    24    日
                                      書記官  陳彥樺


司法院資訊處製作；財團法人民間司法改革基金會備份。
